臺灣新竹地方法院刑事判決　　　　　　　100年度易字第105號
公　訴　人　臺灣新竹地方法院檢察署檢察官
被　　　告　徐明億
上列被告因竊盜等案件，經檢察官提起公訴（100 年度偵字第23
53號），本院判決如下：
    主  文
徐明億竊盜，累犯，處有期徒刑肆月。又收受贓物，累犯，處有
期徒刑參月。又踰越牆垣竊盜，累犯，處有期徒刑捌月。應執行
有期徒刑壹年貳月。
徐明億其餘被訴竊盜部分無罪。
    事  實
一、徐明億前於民國88年間，因強盜、搶奪案件，經臺灣苗栗地
    方法院以88年度訴字第237 號判決分別判處有期徒刑3 年2
    月、6 月，定應執行有期徒刑3 年6 月確定（以下簡稱甲案
    ）；復於90年間，因脫逃案件，經臺灣台南地方法院以90年
    度易字第1830號判決判處有期徒刑5 月確定（以下簡稱乙案
    ）；又於91年間，因搶奪案件，經臺灣苗栗地方法院以91年
    度訴字第349 號判決判處有期徒刑2 年6 月確定（以下簡稱
    丙案）。前揭甲、乙、丙案所定應執行刑接續執行，於94年
    12月26日縮短刑期假釋出監，所餘刑期交付保護管束，甫於
    95年7 月27日縮刑期滿，假釋未經撤銷以已執行完畢論。詎
    其仍不知悔改，而為下列犯行：
（一）徐明億於100 年1 月14日晚間10時許，在新竹市○○路○
      段647 巷內，見陳宜靜所有之輕型機車1 輛（車牌號碼：
      QJ5-752 號、引擎號碼：ER200152、廠牌：三陽、顏色：
      銀黑色，以下簡稱QJ5-752 號機車）停放該處而未上鎖，
      竟基於意圖為自己不法所有之竊盜犯意，徒手將前揭機車
      牽離停放處而竊取之，得手後，供己代步所用，末將該車
      放置於新竹市○○路○ 段449 號「穩發」機車行旁。
（二）徐明億明知綽號「小峰」之成年人林德昌（另由臺灣新竹
      地方法院檢察署檢察官偵查中）於100 年2 月15日晚間8
      時許，在新竹縣竹北市頭前溪橋旁加油站交付之車牌號碼
      U4-7552 號自用小客車（原屬彭怡瑄所有，於100 年2 月
      10日凌晨4 時30分許，在苗栗縣頭份鎮○○街與上庄路口
      處遭竊）1 輛，係來路不明之贓物，竟仍基於收受贓物之
      犯意，自林德昌處收受之，徐明億旋以扣案如附表編號2
      所示之物，插入U4-7552 號自用小客車電門鎖轉動後啟動
      車子後駛離，供己代步所用。
（三）徐明億於100 年2 月17日晚間8 時許，基於意圖為自己不
      法所有之竊盜犯意，踰越新竹市香山區港北里順風高爾夫
      球場旁工寮（無門牌號碼）約150 公分高之磚造圍牆，進
      入該無人居住、看管之工寮建物內，徒手竊取林清雲所有
      如附表編號3 所示之綠色鐵剪1 支及鋼索1 支（未扣案）
      得逞，嗣因鋼索攜帶不便，徐明億遂僅將附表編號3 所示
      之綠色鐵剪1 支攜於口袋內，再踰越前揭磚造圍牆而逃離
      現場。
（四）嗣經警循線於100 年2 月18日凌晨1 時50分許，在新竹市
      ○○路103 號前，發現徐明億駕駛前揭U4-7552 號自用小
      客車贓車而當場查獲，並扣得如附表編號1 至6 所示之物
      ，再由徐明億偕同警員前往「穩發」機車行旁起獲附表編
      號7 所示之物，而悉前情。
二、案經彭怡瑄訴由新竹市警察局第三分局移送臺灣新竹地方法
    院檢察署檢察官偵查起訴。
    理  由
壹、程序部分：
一、本件犯罪事實一、（三）部分，起訴書固記載：被告徐明億
    竊得「綠色鐵剪1 支、鋼索1 支、鐵管1 批」之語，惟此經
    蒞庭之公訴檢察官到庭更正為「綠色鐵剪1 支、鋼索1 支、
    」（見本院100 年度易字第105 號卷【下稱本院卷】第44頁
    背面），先予敘明。
二、證據能力部分：
（一）被告於警詢、檢察官偵訊、本院準備程序及審理中所為之
      自白，並無證據證明係出於強暴、脅迫、利誘、詐欺、疲
      勞訊問、違法羈押或其他不正之方法，亦非違反法定障礙
      事由經過期間不得訊問或告知義務之規定而為，且與事實
      相符，依刑事訴訟法第156 條第1 項、第158 條之2 規定
      ，應認均有證據能力。
（二）另按刑事訴訟法第159 條第1 項雖規定，被告以外之人於
      審判外之言詞或書面陳述，除法律有規定外，不得作為證
      據。惟同法第159 條之5 第1 項、第2 項已規定，經當事
      人於審判程序同意作為證據，法院審酌該言詞陳述或書面
      陳述作成時之情況，認為適當者，亦得為證據。又當事人
      、代理人或辯護人於法院調查證據時，知有第159 條第1
      項不得為證據之情形，而未於言詞辯論終結前聲明異議者
      ，視為有前項之同意（指同條第1 項之同意作為證據），
      此乃第159 條第1 項所容許，得作為證據之例外規定之一
      。經查，本案以下所引用據以認定被告犯罪事實之供述證
      據及非供述證據，被告於言詞辯論終結前，均未就上開證
      據主張有不得為證據之情形，本院復審酌各該證據作成時
      並無違法及證明力明顯過低之瑕疵等情況，認為適當，應
      均具證據能力。
貳、有罪部分：
一、認定犯罪事實所憑證據及認定之理由：
（一）訊據被告徐明億於警詢、檢察官偵訊、本院準備程序及審
      理中，對於事實欄一、（一）至（三）所載犯行均自白認
      罪，核與被害人即QJ5-752號機車所有人陳宜靜於警詢中
      之指訴（見臺灣新竹地方法院檢察署100年度偵字第2353
      號偵查卷【下稱偵查卷】第15至17頁）、告訴人即車牌號
      碼U4-7552號自用小客車所有人彭怡瑄於警詢、偵訊中之
      指訴、證述（見偵查卷第11頁、第95至96頁）、被害人即
      順風高爾夫球場旁工寮所有人林清雲於警詢、偵訊中之指
      訴、證述（見偵查卷第14頁、第101至102頁）、證人陳俊
      甫、蔡茂松於警詢、偵訊中之證述（見偵查卷第20至21頁
      、第22至23頁、第108至109頁、第110至111頁）相符，另
      有新竹市警察局第三分局搜索扣押筆錄、扣押物品目錄表
      各2份、贓物認領保管單（具領人分別為彭怡瑄、陳宜靜
      、林清雲）3紙、新竹市警察局第三分局朝山派出所失車-
      案件基本資料詳細畫面報表（報案人分別為彭怡瑄、陳宜
      靜）2紙、車牌號碼U4- 7552號自用小客車行車執照正反
      面影本1紙、刑案採證照片13幀、便利商店監視器錄影翻
      拍照片6幀、被害人林清雲於100年3月15日偵訊中當庭繪
      製之失竊現場相關位置圖1紙（見偵查卷第24至26頁、第
      28至30頁、第34至36頁、第37至38頁、第43頁、第47至57
      頁、第103頁）在卷可稽及扣案如附表編號1至3、編號7所
      示之物在案可佐，本件被告所為前開具任意性之自白，確
      與事實相符而堪採信，本案事證已臻明確，被告犯行洵堪
      認定，應依法論科。
（二）至於證人林德昌於警詢及本院審理中固否認曾竊取於事實
      欄一、（二）所載時地將車牌號碼U4-7552 號自用小客車
      贓物交付予被告等事實（見本院卷第80頁背面至82頁、第
      25至27頁），然被告於警詢、偵查及本院審理中均一再堅
      稱伊係於前揭時、地自證人林德昌處收受上開贓物，其所
      陳述之情節始終完全一致；又證人林德昌於本院審理中證
      稱：伊係經友人陳欽龍介紹而認識被告，陳欽龍於100 年
      1 月12日被苗栗地方法院收押後，伊與被告曾見面2 次，
      被告與伊間並無仇恨等語（見本院卷第80頁背面至82頁）
      ，衡諸常情，被告與證人林德昌間既無仇恨，縱有脫免自
      己罪責之動機，亦只需供稱車牌號碼U4-7552 號自用小客
      車係自某綽號、姓名不詳、檢警機關無從追查之人處取得
      即可，無須誣指證人林德昌為前揭犯行，是應認被告所述
      屬實，證人林德昌前揭卸責之語，不足採信，附此敘明。
二、按竊盜罪既遂與未遂之區別，應以所竊之物已否移入自己實
    力支配之下為標準，若已將他人財物移歸自己所持，即應成
    立竊盜既遂罪（最高法院17年上字第509 號著有判例意旨可
    資參照）。核被告就事實欄一、（一）所為，係犯刑法第32
    0 條第1 項之竊盜既遂罪。就事實欄一、（二）所為，係犯
    刑法第349 條第1 項之收受贓物罪。就事實欄一、（三）所
    為，本件被告係翻越無人居住、看管之工寮外約150 公分之
    磚造圍牆，進入工寮內，將被害人林清雲所有如附表編號3
    所示之綠色鐵剪1 支、鋼索1 支取出攜至前揭建築物外，雖
    嗣因鋼索攜帶不便，而僅將附表編號3 所示之綠色鐵剪1 支
    置於口袋內，再踰越前揭磚造圍牆而逃離現場，其既已將該
    綠色鐵剪1 支、鋼索1 支均移置於自己實力支配之下，應認
    係犯刑法第321 條第1 項第2 款之踰越牆垣竊盜既遂罪，所
    竊得之物應包含附表編號3 所示之綠色鐵剪1 支及鋼索1 支
    。被告所犯上開3 罪間，犯意各別，行為互殊，應予分論併
    罰。被告有事實欄所示犯罪、科刑及執行情形，有卷附臺灣
    高等法院被告前案紀錄表各1 份可稽，其受有期徒刑執行完
    畢後，5 年以內故意再犯本件上開各罪，均應依刑法第47條
    第1 項規定，論以累犯，並均加重其刑。爰審酌被告素行非
    佳，復正值年輕，不思循正當途徑用其勞力獲取所需，任意
    竊取他人財物及收取贓物，侵害被害人財產權，顯然欠缺法
    紀觀念及自我控制能力，惟兼衡諸其過程尚稱平和及造成損
    害之程度，又於犯後坦承犯行，態度尚佳等一切情狀，分別
    量處如主文之刑，並定其應執行刑，以資懲戒。
三、扣案如附表編號1 、3 、7 所示之物，分別為被告犯事實欄
    一、（二）、（三）、（一）犯行所得之贓物，然前揭物品
    均非被告所有，且均已分別發還告訴人彭怡瑄、被害人林清
    雲、被害人陳宜靜，此有上開贓物認領保管單附卷足稽，自
    不得宣告沒收。至於扣案如附表編號2 所示之物，固為被告
    所有而用於駕駛、發動U4-7552 號自用小客車，然該物非證
    人林德昌交付之贓物，業據被告陳述明確（見本院卷第86頁
    反面、第83頁反面），又非屬被告犯收受贓物犯行所用、所
    生或所得之物，亦非違禁物，是不予宣告沒收，而扣案如附
    表編號4 至6 所示之物，固為被告所有之物，然無積極證據
    證明與本件被告所犯之任何犯行有關，亦不予宣告沒收，併
    此敘明。
參、無罪部分：
一、公訴意旨另略以：被告徐明億意圖為自己不法之所有，基於
    竊盜之犯意，於100 年2 月17日上午10時10分許，在新竹市
    ○○路210 巷500 號處，竊得連渭源所有置於上址門口之鋁
    皮車斗1 個，得手後於同日下午4 時許前往新竹市○○路21
    0 巷115 號之「春榮福」資源回收場，以新臺幣（下同）14
    86元將該鋁皮車斗贓物出售予不知情之該回收場負責人曾塏
    銘（即起訴書附表編號3 ），因認被告涉犯刑法第320 條第
    1 項之竊盜罪嫌等語。
二、按犯罪事實應依證據認定之，無證據不得認定犯罪事實，刑
    事訴訟法第154 條第2 項定有明文。此所謂認定犯罪事實之
    證據，無論其為直接或間接證據，均須達於通常一般人均不
    致有所懷疑，而得確信其為真實之程度，始得據為有罪之認
    定，若其關於被告是否犯罪之證明未能達此程度，而有合理
    性懷疑之存在，致使無法形成有罪之確信，根據「罪證有疑
    、利於被告」之證據法則，即不得遽為不利被告之認定（最
    高法院29年上字第3105號、40年臺上字第86號、76年臺上字
    第4968號判例參照）。再刑事訴訟法第161 條第1 項規定：
    檢察官就被告犯罪事實，應負舉證責任，並指出證明之方法
    。因此，檢察官對於起訴之犯罪事實，應負提出證據及說服
    之實質舉證責任。倘其所提出之證據，不足為被告有罪之積
    極證明，或其指出證明之方法，無從說服法院以形成被告有
    罪之心證，基於無罪推定之原則，自應為被告無罪判決之諭
    知，最高法院著有92年度臺上字第128 號判例可資參照。
三、本件公訴人認被告涉犯上開罪嫌，無非係以被告於警詢、偵
    查中不利於己之供述、證人即被害人連渭源及證人曾塏銘於
    警詢、偵訊中之指訴及證述、刑案採證照片2 張、證人曾塏
    銘提出之地磅單原本1 紙暨廢鐵交易明細表影本2 紙等為其
    論據。
四、訊據被告於警詢、偵查及本院準備程序、審理中就其曾於前
    揭時、地，拾得連渭源所有置於上址門口之鋁皮車斗1 個，
    嗣於同日下午4 時許前往新竹市○○路210 巷號之「春榮福
    」資源回收場，將該鋁皮車斗贓物出售予該回收場負責人曾
    塏銘等事實均坦白承認，核與證人即被害人連渭源於本院審
    理中證稱：「100 年2 月18日新竹市警察局第三分局潮山派
    出所警員通知我到警察局做筆錄，告訴我說我的鋁片被偷，
    並讓我看照片，警方出示的照片確實是我的廢棄貨車拆解過
    後車斗的鋁皮。」（見本院卷第77頁背面至80頁）、於警詢
    中指述：「（警方於春榮回收場內所起獲鋁皮）經我確認後
    ，是我的車斗鋁皮無誤」（見偵查卷第13頁），證人曾塏銘
    於警詢、偵訊中證述：「徐明億於100 年2 月17日下午4 時
    26 分 載廢鐵、廢鋁及廢雜線來我公司販賣，他載來的廢鋁
    像是一般箱型貨車上的鋁片，我向他收購16公斤廢鋁464 元
    ，我有紀錄在地磅單及每日的進貨單，也有當場給他簽名」
    （見偵查卷第18至19頁、第105 至106 頁）等語相符，另有
    刑案採證照片2 張（見偵查卷第87頁）、證人曾塏銘提出之
    地磅單原本1 紙暨廢鐵交易明細表影本2 紙（見偵查卷第44
    至46頁）在卷可參，固堪信屬實。
四、惟按刑法上之竊盜罪，以意圖為自己或第三人不法之所有，
    竊取他人之動產為成立要件，若所取得之物，係他人拋棄之
    無主物，已非他人所有之動產，即與竊盜罪之構成要件不合
    （最高法院86年度台上字第1668號判決意旨參照）。查本件
    廢棄貨車車斗鋁皮放置之位置，係在新竹市○○路210 巷50
    0 號建物前約10公尺處，該屋為無人居住之廢棄空屋，附近
    雜草、樹木叢生，亦無水泥圍牆，僅以樹木作為圍牆，距離
    建物約100公尺處，有未上鎖、呈開啟狀態之鐵製大門等情
    ，有新竹市警察局第三分局100年5月5日竹市警三分偵字第
    100011007號函所附偵查報告1份、現場照片4張、現場圖1張
    （見本院卷第52頁、第54至56頁）在卷可參，足認車斗鋁皮
    係放置於無人看管、居住之場地，周遭無任何用於阻擋他人
    進出之設備，鄰近之建物又為廢棄之空屋，外觀上確足令人
    認為係經他人拋棄之物品；又依證人即被害人連渭源於本院
    審理中證稱：「（廢棄貨車拆解後的車斗）是沒有要用的東
    西，沒有地方放就放在我們新竹市○○路210巷50 0號屋子
    前方的樹下，該建築物周圍的鐵門都是打開的，從來沒有上
    過鎖，該建物蓋好後，因為太過偏遠，我們自己都不敢去住
    ，沒有住在裡面。」（見本院卷第77頁背面至80頁）、於偵
    查中證稱：「我不要對徐明億提出竊盜告訴，因為廢棄車斗
    鋁皮是沒有用的東西。」（見偵查卷第98頁）等語，亦足認
    證人連渭源主觀上確無持有該廢棄車斗鋁皮之意思，是被告
    於本院審理中辯稱：該物為他人不要的東西等語（見本院卷
    第88頁），非屬子虛，參諸前揭判決要旨，難認被告行為與
    竊盜罪之構成要件相合。
五、綜上所述，公訴人所舉之證據，尚不足以證明被告確有竊盜
    犯行，此外，本院復查無任何積極事證足認被告有何公訴人
    所指之犯行，依照首揭法條及判例意旨，不能證明被告犯罪
    ，依法應就此部分諭知無罪之判決。
據上論斷，應依刑事訴訟法第299 條第1 項前段、第301 條第1
項前段，刑法第320 條第1 項、第349 條第1 項、第321 條第1
項第2 款、第47條第1 項、第51條第5 款，刑法施行法第1 條之
1 第1 項、第2 項前段，判決如主文。
本案經檢察官劉得為到庭執行職務。
中    華    民    國   100    年    6     月    7     日
                  刑事第四庭  法  官  張詠晶
以上正本證明與原本無異。
如不服本判決應於收受本判決後10日內向本院提出上訴書狀，上
訴書狀應敘述具體理由。上訴書狀未敘述上訴理由者，應於上訴
期間屆滿後20日內補提理由書狀於本院(均須按他造當事人之人
數附繕本 )「切勿逕送上級法院」。
                              書記官   蕭汝芳
中    華    民    國   100    年    6     月    7     日
附錄法條：
中華民國刑法第320條第1項
（普通竊盜罪、竊佔罪）
意圖為自己或第三人不法之所有，而竊取他人之動產者，為竊盜
罪，處5 年以下有期徒刑、拘役或 5 百元以下罰金。
意圖為自己或第三人不法之利益，而竊佔他人之不動產者，依前
項之規定處斷。
中華民國刑法第349條第1項
（普通贓物罪）
收受贓物者，處 3 年以下有期徒刑、拘役或 5 百元以下罰金。
中華民國刑法第321條第2款
（加重竊盜罪）
犯竊盜罪而有左列情形之一者，處 6 月以上、 5 年以下有期徒
刑：
二  毀越門扇、牆垣或其他安全設備而犯之者。
附表
┌───┬────────────┬────┐
│ 編號 │物品名稱及數量          │備註欄  │
├───┼────────────┼────┤
│  1   │車牌號碼U4-7552 號自用小│已發還被│
│      │客車1輛                 │害人彭怡│
│      │                        │瑄      │
│      │                        │        │
├───┼────────────┼────┤
│  2   │開瓶器自製鑰匙1 把      │        │
├───┼────────────┼────┤
│  3   │綠色鐵剪1 支            │已發還被│
│      │                        │害人林清│
│      │                        │雲      │
├───┼────────────┼────┤
│  4   │起子2支                 │        │
├───┼────────────┼────┤
│  5   │鉗子2支                 │        │
├───┼────────────┼────┤
│  6   │鐮刀1支                 │        │
├───┼────────────┼────┤
│  7   │QJ5-752 號輕型機車1輛   │已發還被│
│      │                        │害人陳宜│
│      │                        │靜      │
└───┴────────────┴────┘